【裁判字號】    95,選訴,24
【裁判日期】    951222
【裁判案由】    違反公職人員選舉罷免法等
【裁判全文】
臺灣臺南地方法院刑事判決              95年度選訴字第24號
    公  訴  人  臺灣臺南地方法院檢察署檢察官
    被      告  甲○○
    選任辯護人  蔡文斌律師
                曾靖雯律師
                王建強律師
    被      告  辛○○
                        號
    選任辯護人  黃慕容律師
    被      告  庚○○
                己○○
                壬○○
                戊○○○
    上列四被告
    共同指定辯
    護人         本院公設辯護人  乙○○
    被      告  丙○○  男51.
                        身分證.
                        住臺南.
上列被告因違反公職人員選舉罷免法等案件，經檢察官提起公訴
（95年度選偵字第61號），本院判決如下：
    主  文
甲○○、辛○○共同連續對於有投票權之人，交付賄賂，而約其
投票權為一定之行使，甲○○處有期徒刑參年陸月，辛○○處有
期徒刑參年貳月，均褫奪公權參年。
庚○○共同連續對於有投票權之人，交付賄賂，而約其投票權為
一定之行使，處有期徒刑壹年捌月，褫奪公權貳年；又有投票權
之人，收受賄賂，而許以其投票權為一定之行使，處有期徒刑伍
月，褫奪公權壹年，扣案之賄款新台幣陸仟元沒收。應執行有期
徒刑壹年拾月，緩刑參年，褫奪公權貳年，扣案之賄款新台幣陸
仟元沒收。
己○○共同連續對於有投票權之人，交付賄賂，而約其投票權為
一定之行使，處有期徒刑壹年肆月，緩刑貳年，褫奪公權壹年。
壬○○共同對於有投票權之人，交付賄賂，而約其投票權為一定
之行使，處有期徒刑壹年陸月，褫奪公權壹年；又有投票權之人
，收受賄賂，而許以其投票權為一定之行使，處有期徒刑肆月，
褫奪公權壹年，扣案之賄款新台幣肆仟元沒收。應執行有期徒刑
壹年捌月，緩刑貳年，褫奪公權壹年，扣案之賄款新台幣肆仟元
沒收。
戊○○○共同對於有投票權之人，交付賄賂，而約其投票權為一
定之行使，處有期徒刑壹年陸月，緩刑貳年，褫奪公權壹年。
丙○○有投票權之人，收受賄賂，而許以其投票權為一定之行使
，處有期徒刑參月，如易科罰金，以銀元參佰元即新台幣玖佰元
折算壹日，褫奪公權壹年。賄款新台幣參仟元沒收之，如全部或
一部不能沒收時，追徵其價額。
    事  實
一、甲○○係第十八屆臺南縣西港鄉鄉民代表選舉之侯選人（按
    於民國九十五年六月十日投票，嗣選舉結果，甲○○當選）
    ，因恐未行賄選民，無法中順利當選，竟與其競選服務處（
    設臺南縣西港鄉○○村○○路71號，實即係甲○○之住處）
    之助選人員辛○○共萌對於該鄉內有投票權之人，進行賄選
    之歹念，渠二人共同基於概括犯意，計有下列賄選犯行：
(一)、渠二人推由甲○○於同年六月五日下午、晚上九時許，分別
    以電話聯絡庚○○、己○○至其上開服務處後，由辛○○分
    別交付賄款新臺幣 (下同)各二萬一千元、一萬元予庚○○
    、己○○供渠二人行賄選民之用，而分別與庚○○、己○○
    共同基於投票行賄之概括犯意聯絡，推由庚○○於同年六月
    六日或七日（選前三、四日）下午十七時三十分許在台南縣
    西港鄉○○路轉入南海村的路上，交付二千元賄款予有選舉
    權人方黃秀緞，於選舉日前三、四日，在台南縣西港鄉南海
    村南海埔二十九之一號交付二千元賄款予有選舉權人黃金品
    ，於九十五年六月十日投票日前某日，在同鄉○○村○○○
    鄰○○街十四之七號，交付四千元賄款予有選舉權人李黃秀
    雲，在同鄉○○村○○街六十七之二號，交付四千元賄款予
    有選舉權人林崑庚，在同鄉○○村○○路二三五號，交付五
    千元賄款予有選舉權人林詠樂，在台南縣西港鄉南海村一鄰
    南海埔五之一號，交付四千元賄款予有選舉權人李炭。以上
    庚○○於交付賄款時，均請彼等投票予甲○○，彼等亦均收
    受所交付賄款，並允諾投票支持甲○○。且辛○○於上開時
    地交付賄款與庚○○時，尚另付賄款六千元予有選舉權人庚○○，請庚○○投票予甲○○，庚○○亦收受所交付賄款，
    並允諾投票支持甲○○。甲○○、辛○○復推由己○○於同
    年六月間五日或六日，在同鄉西港村2號之12，交付四千元
    賄款予有選舉權人壬○○，於同年六月六日或七日（選舉日
    前三、四日）下午十七時三十分左右，在台南縣西港鄉西港
    村二號之十二交付三千元賄款予有選舉權人劉美辰。以上己○○於交付賄款時，亦均請彼二人投票予甲○○，彼二人亦
    均收受所交付賄款，並允諾投票支持甲○○。而壬○○於上
    開時地收受己○○所交付賄款時，因受己○○之託，尚另基
    於與甲○○、辛○○、己○○共同投票行賄之犯意聯絡，另
    收受己○○所交付之賄款三千元，於同年六月間五日或六日
    ，在同港鄉○○村○○路53號，轉交付予有選舉權人丙○○
    ，請其投票予甲○○，其亦均收受所交付賄款，並允諾投票
    支持甲○○。又辛○○於上開時地交付賄款與己○○時，尚
    另付賄款六千元予有選舉權人己○○，惟己○○因與甲○○
    交情較篤，於弄清楚甲○○交付之賄款亦包括其本人及家人
    時，翌日即將錢拿到甲○○住處，退還予甲○○。
(二)、甲○○、辛○○另與戊○○○共同基於投票行賄之犯意聯絡
    ，推由戊○○○於投票前某日，在同鄉○○村○○○鄰○○
    街十七之五號交付三千元賄款予有選舉權人黃陳玉盞，請其
    投票予甲○○，其亦收受所交付賄款，並允諾投票支持甲○○。
二、嗣於九十五年六月十三日，經台灣台南地方法院檢察署檢察
    官指揮法務部調查局臺南縣調查站（下簡稱臺南縣調站）調
    查員、臺南縣警察局佳里分局員警等，持本院搜索票，搜索
    甲○○等人住處因而查獲（按以上受賄選民除壬○○及丙○○外，均另聲請簡易判決處刑），並扣得庚○○收受之賄款
    六千元、黃金品、方黃秀緞收受之賄款各二千元、蔡蕙蓉、
    林崑庚、李黃秀雲收受之賄款各四千元、林詠樂收受之賄款
    五千元及黃陳玉盞收受之賄款三千元。且庚○○、己○○、
    蔡蕙蓉、戊○○○於偵審中均自白其自己上開全部犯行，其
    中庚○○、己○○復於偵查中經檢察官事先同意後，結證供
    述其所收受上開供渠二人行賄之賄款，係由辛○○交付供其
    向上開有投票權人之方黃秀緞等賄選之與本案案情有重要關
    係之待證事項，使檢察官得而追訴渠二人之共犯甲○○、辛○○之上開犯行；被告丙○○則於本院審理中自白其上開犯
    行。
三、案經台南縣警察局佳里分局報請台灣台南地方法院檢察署檢
    察官偵查起訴。
    理  由
甲、證據能力方面：
    本件下採之論罪證據資料，其中證人庚○○、己○○、戊○○○、黃陳玉盞、李黃秀雲、林崑庚、林詠樂、李炭、方黃
    秀緞、黃金品、壬○○、劉美辰、丙○○、辛○○等人於偵
    查中之證述，雖係被告以外之人於審判外之陳述，惟皆業經
    具結，且本院亦查無該等言詞陳述作成時，有何顯不可信之
    不適當情況，依照同法第一百五十九條之一第二項之規定，
    自得採為本案認定犯罪事實之證據；另本件起訴書所引被告
    余佩姍使用門號0000000000號之行動電話監聽譯
    文二份，係依據臺灣臺南地方法院檢察署九十五年四月二十
    六日丁○朝行監字第000665號及九十五年五月二十三日丁○
    朝行監字第000850號通訊監察書所製作，係依法定程序執行
    通訊監察所取得之派生證據，有通訊監察書二份在卷可稽，
    而被告就上揭通訊監聽譯文令其辯認時，並不否認監聽譯文
    之內容為真正，且不爭執其有證據能力，則該監聽譯文自得
    為證據（最高法院九十五年度台上字第三一二八號判決意旨
    參照）；本院民事庭九十五年選字第三號當選無效訴訟承辦
    法官、書記官於九十五年八月十三日勘驗本案扣案監聽錄音
    帶四捲所製作之勘驗筆錄，係公務員職務上製作之紀錄文書
    ，本院查無該等文書有何故意登載不實之顯不可信之情況，
    依照同法第一百五十九條之四第一款之規定自得採為本案認
    定犯罪事實之證據。
乙、認定事實方面：
一、被告庚○○、己○○、壬○○、丙○○部分：
    上開事實欄一之(一)所示被告庚○○之犯罪事實部分，業據被
    告庚○○於警訊時及偵審中坦承不諱（見警卷9至13頁、偵1
    卷第39至43、45至47頁、偵2卷第10至11頁、本院卷第67 、
    110、161至165頁），核與證人即被告辛○○、證人方黃秀
    緞、黃金品、李黃秀雲、林崑庚、林詠樂、李炭於偵查中結
    證情節相符（見偵1卷第29至33頁、101至103、114至116 、
    127至12 9、136至138、209、237至238、偵2卷第15至17 頁
    ）；上開事實欄一之(一)所示被告己○○犯罪事實部分，亦據
    被告己○○於警訊時及偵審坦承不諱（見警卷23至25頁、偵
    1卷第61至63、218至221頁、偵2卷第4、5頁、本院卷第51
    、110、161至165頁），核與證人即被告辛○○、被告壬○○、證人劉美辰於偵查中結證情節相符（見偵1卷第29至33
    頁、146至154、209至210、237至238、偵2卷第15至17頁）
    ；上開事實欄一之(一)所示被告壬○○犯罪事實部分，亦據被
    告蔡蕙蓉於偵審中坦承不諱（見偵1卷第146至150、152至
    154頁、本院卷第51、161至165頁），核與上開證人即被告
    己○○於上開偵查中所結證情節相符。上開事實欄一之(一)所
    示被告曾清泉犯罪事實部分，亦據被告曾清泉於本院審理中
    坦承不諱，核與證人即被告己○○、壬○○於偵查中結證情
    節相符。此外，均並有被告余佩姍使用門號0000000
    000號行動電話監聽譯文二份（見偵一卷第2頁至6頁）、
    臺灣臺南地方法院檢察署九十五年四月二十六日丁○朝行監
    字第000665號及九十五年五月二十三日丁○朝行監字第
    000850號通訊監察書二份（見本院卷第106頁）、本院民事
    庭九十五年選字第三號當選無效訴訟承辦法官、書記官於九
    十五年八月十三日勘驗本案扣案監聽錄音帶四捲所製作之勘
    驗筆錄乙份（見本院卷第174至180頁）附卷足憑，復分有庚○○收受之賄款六千元、黃金品、黃秀緞收受之賄款各二千
    元、壬○○、林崑庚、李黃秀雲收受之賄款各四千元、林詠
    樂收受之賄款五千元扣案足資佐證，罪證明確，被告庚○○
    、己○○、壬○○、丙○○之犯行均堪以認定。
二、被告戊○○○部分：
    訊據上開事實欄一之(二)所示被告庚○○之犯罪事實部分，除
    辯稱：伊因曾經得過急性肝炎，甲○○之母住在伊隔壁都來
    照顧幫忙伊，伊想要報答此恩情，所以才自己出資替甲○○
    買票；三千元是伊自己拿出來替她買票的，不是甲○○打電
    話叫伊去服務處向辛○○領取的云云外，餘均坦承不諱。經
    查其坦承部分，核與證人黃陳玉盞於偵查中結證情節相符（
    見偵1卷第88、89頁），並有黃陳玉盞收受之賄款三千元扣
    案足資佐證，自足認屬實。至其所辯上述乙情，核與證人即
    被告甲○○於本院審理中結稱：伊不知戊○○○曾經得過急
    性肝炎云云（見本院卷第149頁），已相出入不一，且其茍
    真為被告甲○○上開恩情，衡情理應選前或選後，告知甲○○伊有替她買票，否則甲○○豈知其報恩之舉，惟其於審理
    中竟供承：伊選前及選後，均未告知甲○○伊有替她買票等
    語見本院卷第149頁），實有違常情。抑且，由上開卷附監
    聽譯文顯示，被告庚○○曾向被告甲○○以電話詢問黃陳玉
    盞有無登記（按指登記在上開買票名冊內），甲○○答稱：
    有，此一事實，除有上開譯文足憑，復據證人即被告庚○○
    於本院審理中結證在卷（見本院卷第140、141頁）。足見黃
    陳玉盞本在被告甲○○、辛○○計畫行賄之選民範圍內，被
    告戊○○○之上開賄選犯行，出於被告甲○○、辛○○之授
    意，渠三人間就此部分犯行，應出於共同犯意所為，已足認
    定。罪證明確，被告戊○○○之犯行堪以認定，其所辯無非
    事後迴護被告甲○○、辛○○之詞，不足採信。至起訴書認
    被告戊○○○之交付予黃陳玉盞收受之三千元賄款，亦係由
    甲○○先電話聯絡其至上開服務處後，由辛○○交付予伊乙
    節，因渠三人於偵審中均矢口否認之，復查無其他積極證據
    足資證明，固尚難成立，惟無解於三人上開共同行賄罪責，
    併此敘明。
三、被告辛○○、甲○○部分：
    訊據辛○○、甲○○對於上開事實欄一之(一)犯罪事實，被告
    辛○○除辯稱：伊未要戊○○○行賄黃陳玉盞，伊交庚○○
    、己○○之賄款，係伊自己拿出來付，甲○○不知情，伊是
    在服務處剛好遇到庚○○、己○○來服務處，伊就拿錢給他
    們的云云外，餘均坦承不諱；被告甲○○則矢口否認上揭犯
    行，辯稱：伊對被告辛○○、戊○○○等之賄選行為，均不
    知情，伊未叫渠等賄選，亦未曾交付賄款；伊有打電話請庚○○、己○○他們過來泡茶聊天，但沒有要他們賄選；己○○所退還之賄款六千元，不是退與伊云云。惟查被告辛○○
    、甲○○之上開犯行，除有上開認定事實欄一、二所列之人
    證、物證、書證可證外，茲引用之外，參以：證人庚○○、
    己○○於偵查中均結證稱：當天係甲○○打電話予渠等二人
    ，渠等二人赴競選總部（實即甲○○之住處）後，車子停在
    外面，辛○○即拿錢出來交予渠等，渠等收到錢後並未停留
    即離去等語。證人庚○○於本院審理中復結稱：伊與辛○○
    祇是認識，並無深交，伊不知其姓名；辛○○拿錢與伊時，
    二人間並無對話（見本院卷第142頁）等語，證人己○○於
    本院審理中結稱：伊與辛○○不熟，不知辛○○認識伊否，
    伊開車過去未搖下車窗，辛○○即拿錢給伊等語在卷（見本
    院卷第145、147頁），茍被告辛○○係片面為甲○○買票，
    何以交錢之地點係在甲○○之住處，而非在辛○○住處，又
    何以係甲○○打電話叫渠等過去？且茍非甲○○打電話叫渠
    等過去向辛○○領請賄款，何以辛○○與二人並不熟識，竟
    未詳加對話查證確認，即確信渠二人係前來向伊取款為甲○○買票，大膽貿然將賄款交付予渠二人，渠二人又何以確定
    被告辛○○係被告甲○○委託交款者，未經對話查證確認，
    即向辛○○領取賄款之理？且依卷附之上開監聽譯文所示，
    被告甲○○在選舉前頻繁與上述樁腳聯絡時，語氣曖昧，諸
    如「大家都很害怕，抓得很緊」，「大家都很害怕，怕被警
    察抓走」，「電話中不要講」，又如九十五年六月五日十七
    時二十二分己○○與甲○○電話中對話時，己○○稱：我杉
    仔（買票錢）拿回來，我叫我朋友都來拿，連我家都有（買
    票），我家不要啦等語觀之，如何能謂甲○○未參與而不知
    情？又如甲○○未買票，己○○未發（或不收）的六千元，
    何以會到甲○○家中退錢，又何以辛○○不在時，逕交給甲○○，此一事實，亦據證人己○○於偵審中結證明確在卷，
    又被告辛○○於審理中供承：伊選前無工作等語，於偵查中
    結稱：伊經濟已破產等語觀之，則其如何能自行片面出資四
    萬三千元，為被告甲○○進行賄選等情參互觀之，被告甲○○、辛○○實罪證明確，犯行均堪以認定，所辯無非分係事
    後迴護及畏罪卸責之詞，不足採信。至被告甲○○及其辯護
    人辯稱：被告甲○○有在電話中要求被告辛○○不得進行賄
    選，但監聽譯文並未顯現此對其有利之對話云云。惟選舉中
    檢警本即會對有賄選嫌疑之候選人進行監聽，此為公知之事
    實，故縱被告甲○○及其辯護人上開辯解屬實，亦係被告甲○○為防止其與被告辛○○疑似欲賄選之對話被檢警監聽，
    而預為將來被查獲時自保之對話，亦不足採為有利其認定甚
    明，併此敘明。
丙、論罪科刑方面：
一、新舊法比較適用方面：
(一)、按行為後法律有變更者，適用行為時之法律。但行為後之法
    律有利於行為人者，適用最有利於行為人之法律，刑法第二
    條第一項定有明文。查被告等行為後，刑法已於九十四年二
    月二日修正公布，並於九十五年七月一日生效施行。茲比較
    本案所涉新舊刑法：
    1.刑法第二十八條關於共犯之規定，由原條文：「二人以上
      共同實施犯罪之行為者，皆為正犯」，修正為：「二人以
      上共同實行犯罪之行為者，皆為正犯」，揆諸本條之修正
      理由，係將陰謀共同正犯、預備共同正犯排除於本條規定
      之正犯概念內，並無礙於現行實務處罰「共謀共同正犯」
      之立場。而本案被告余佩姍、辛○○、庚○○、己○○、
      壬○○、戊○○○既均屬共同實行投票行賄犯罪行為之正
      犯，新法並未較有利於被告。
    2.查被告甲○○、辛○○、庚○○、己○○行為後，刑法第
      五十六條之連續犯規定，業於九十四年一月七日修正公布
      刪除，並於九十五年七月一日施行，則被告所犯上述各罪
      應依數罪併罰之規定分論併罰，此刪除雖非犯罪構成要件
      之變更，但顯已影響行為人刑罰之法律效果，自屬法律有
      變更，比較新、舊法結果，修正後之規定並非較有利於被
      告，依刑法第二條第一項前段規定，仍應適用較有利於被
      告之行為時法律（即舊法）論以連續犯（最高法院九十五
      年第八次刑事庭會議決議參照）。
    3.刑法第一百四十三條第一項投票受賄罪，法定刑為「三年
      以下有期徒刑，得併科五千元以下罰金」依被告庚○○、
      壬○○、丙○○行為時之刑法第三十三條第五款規定罰金
      為一元以上及罰金罰鍰提高標準條例第一條前段規定：依
      法律應處罰金、罰鍰者，就其原定數額得提高為二倍至十
      倍。是被告行為時罰金刑部分經提高後為十元以上五萬元
      以下，經折算為新臺幣後，為新臺幣三十元以上十五萬元
      以下。而九十五年七月一日公布施行之刑法第三十三條第
      五款規定罰金以新臺幣一千元以上。另刑法施行法第一條
      之一規定：「中華民國九十四年一月七日刑法修正施行後
      ，刑法分則編所定罰金之貨幣單位為新臺幣。九十四年一
      月七日刑法修正時，刑法分則編未修正之條有定有罰金者
      ，自九十四年一月七日刑法修正施行後，就其所定數額提
      高為三十倍。但七十二年六月二十六日至九十四年一月七
      日新增或修正之條文，就其所定數額提高為三倍。」而刑
      法一百四十三條第一項係屬七十二年六月二十六日前之規
      定，且未曾修正，是依上開規定，罰金部分應提高為三十
      倍。則刑法第一百四十三條第一項之罰金刑部分變更為新
      臺幣一千元以上十五萬元以下。經比較新舊刑法第三十三
      條第五款規定之結果，被告行為時之舊法對其有利。而刑
      法施行法第一條之一係替代罰金罰鍰提高標準條例部分條
      文，與罰金罰鍰提高標準條例罰金額度相同，只是貨幣單
      位由銀元改成新台幣，並不發生有利、不利之問題，亦非
      法律變更刑度之條文，當無比較新舊法之問題，併此敘明
      。
    4.按被告丙○○受徒刑之宣告如易科罰金之折算標準業經修
      正。按修正前刑法第四十一條第一項前段規定：「犯最重
      本刑為五年以下有期徒刑以下之刑之罪，而受六個月以下
      有期徒刑或拘役之宣告，因身體、教育、職業、家庭之關
      係或其他正當事由，執行顯有困難者，得以一元以上三元
      以下折算一日，易科罰金。」又按修正前罰金罰鍰提高標
      準條例第二條前段（現已刪除）規定，就其原定數額提高
      為一佰倍折算一日。是本件被告行為時之易科罰金折算標
      準，應以銀元三百元折算一日，經換算為新臺幣後，應以
      新臺幣九百元折算為一日。惟修正後之刑法第四十一條第
      一項前段則規定：「犯最重本刑為五年以下有期徒刑以下
      之刑之罪，而受六個月以下有期徒刑或拘役之宣告者，得
      以新臺幣一千元、二千元或三千元折算一日，易科罰金。
      」茲比較修正前後之易科罰金折算標準，其適用之結果以
      修正前之規定較有利於被告，依刑法第二條第一項前段，
      即應適用修正前刑法第四十一條第一項本文之規定。
    5.修正前刑法第五十一條第五款規定：「宣告多數有期徒刑
      者，於各刑中之最長期以上，各刑合併之刑期以下，定其
      刑期。但不得逾二十年」。修正後刑法第五十一條第五款
      規定：「宣告多數有期徒刑者，於各刑中之最長期以上，
      各刑合併之刑期以下，定其刑期。但不得逾三十年」。比
      較結果，修正前之刑法第五十一條第五款較有利於被告，
      應依刑法第二條第一項前段之規定，適用修正前之刑法第
      五十一條第五款，定被告庚○○、壬○○應執行之刑，對
      被告較為有利。
    6.經上綜合比較結果，本件應依刑法修正後第二條第一項規
      定，一體適用上開修正前之刑法相關規定，對於被告甲○○、辛○○、庚○○、己○○、壬○○、戊○○○、丙○○較為有利。且褫奪公權為從刑之一種，且與主刑有從屬
      關係，應依從刑從屬於主刑原則，不得就新舊法予以割裂
      適用（最高法院八十七年度臺非字第四○○號、八十七年
      度臺上字第二○二六號判決可資參照），附此敘明。惟被
      告庚○○、己○○、壬○○、戊○○○犯罪在新法（即修
      正施行後刑法）施行前，新法施行後緩刑之宣告，應適用
      九十五年七月一日施行之新刑法第七十四條之規定（最高
      法院九十五年度第八次刑事庭會議決議可資參照）。
二、核被告甲○○、辛○○、庚○○、己○○、戊○○○、壬○○所為，均係犯公職人員選舉罷免法第九十條之一第一項之
    投票行賄罪；被告庚○○、壬○○另犯刑法第一百四十三條
    第一項之投票受賄罪；被告丙○○所為，犯係刑法第一百四
    十三條第一項之投票受賄罪（按被告辛○○於交付賄款予上
    開被告庚○○、被告己○○交付賄款予壬○○、被告壬○○
    交付賄款予被告丙○○時，均係以該賄款直接對渠等本人賄
    選，故應認僅渠等本人方為行賄之對象，其同戶內其他有投
    票權人並非行賄之對象，故公訴人認亦對其同戶內其他有投
    票權人行賄乙節，尚有未合，併此敘明）。被告甲○○、辛○○、庚○○、己○○、戊○○○、壬○○所為，分與事實
    欄所示共犯彼此間，就各該共同投票行賄犯行，有犯意聯絡
    及行為分擔，均為共同正犯。被告甲○○、辛○○、庚○○
    、己○○先後多次投票行賄犯行，均各時間緊接，犯罪構成
    要件相同，顯係各基於一個概括犯意反覆為之，應依各連續
    犯之規定論以一罪，並依法加重其刑。渠等先後多次行求、
    期約賄賂之低度行為，應為高度之交付賄賂行為所吸收，均
    不另論罪。被告庚○○、己○○、壬○○、戊○○○於偵審
    中均自白其自己上開全部犯行，被告丙○○則於本院審理中
    亦自白其上開犯行，應分依公職人員選舉罷免法第九十條之
    一第五項後段、同法第九十七條之二第一項末段規定，減輕
    其刑。被告庚○○、己○○復於偵查中經檢察官事先同意後
    ，結證供述其所受上開供渠二人行賄之賄款，係由辛○○交
    付供其向上開有投票權人之方黃秀緞等賄選之與本案案情有
    重要關係之待證事項，使檢察官得而追訴渠二人之共犯甲○○、辛○○之上開犯行，渠二人所犯上開投票行賄犯行，自
    應依證人保護法第十四條第一項規定，遞減輕其刑。渠二人
    被告之刑有加重及減輕部分，均應依法先加重後減輕之。被
    告庚○○、壬○○所犯上述二罪，犯意各別，罪質互異，應
    予分論併罰。爰審酌民意政治乃民主政治之最重要之基石，
    選舉乃展現民意之最重要手段，係民主政治之精義，被告甲○○、辛○○、庚○○、己○○、戊○○○、壬○○對選民
    賄選，影響民意之真正抉擇及選舉之公正性，斲喪民主政治
    之常態發展，且易損及當選後推行公務之清明廉潔性，對國
    家、社會之政治良性發展所生之影響匪淺，惟本案查獲之行
    賄之對象非多，地區非大，金額非多，被告甲○○係候選人
    ，被告辛○○為其助選而賄選，被告庚○○、己○○、戊○○○、壬○○輾轉進行賄選，參與犯罪之分工程度有別，被
    告庚○○、蔡蕙蓉、丙○○均因一時貪圖小利而受賄，犯罪
    情節較輕微，被告甲○○犯後飾詞圖卸刑責，被告辛○○、
    戊○○○犯後仍多所迴護被告甲○○，其餘被告庚○○等則
    均已於偵審中坦承犯行，且被告等全部均無犯罪前科紀錄，
    素行良好，有台灣高等法院被告全國前案紀錄表附卷足憑等
    一切情狀，分別量處如主文所示之刑，並諭知被告丙○○所
    處徒刑易科罰金之折算標準，又被告甲○○、辛○○、庚○○、己○○、戊○○○、壬○○係犯公職人員選舉罷免法妨
    害選舉罷免處罰章之罪，被告庚○○、壬○○、丙○○等三
    人另係犯刑法分則第六章之妨害投票罪，均應併依公職人員
    選舉罷免法第九十八條第三項規定，分別宣告如主文所示之
    褫奪公權期間，並就被告庚○○、壬○○所處定其應執行刑
    及就褫奪公權最長期間執行之，以示懲儆。又被告被告庚○○、壬○○、己○○、戊○○○前均未曾受有期徒刑以上刑
    之宣告，有上開被告全國前案紀錄表可按，均因一時失慮，
    偶罹刑典，受此偵審程序及科刑教訓後，應知警惕而無再犯
    之虞，本院因認所處徒刑均暫不執行其刑為適當，爰併予以
    各宣告主文所示之緩刑期間，用啟自新。扣案之庚○○、壬○○分別收受賄款新台幣陸仟元、肆仟元，應依刑法第一四
    三條第二項規定宣告沒收，被告丙○○收受賄款新台幣參仟
    元（未扣案），亦應依上開規定宣告沒收之，如全部或一部
    不能沒收時，追徵其價額。至其餘被告甲○○、辛○○、庚○○、己○○、戊○○○等供行賄之賄款，因交付予上開受
    賄選民，自不得於本案對渠等宣告沒收，併此敘明。
丁、據上論斷，應依刑事訴訟法第二百九十九條第一項前段、公
    職人員選舉罷免法第九十條之一第一項、第五項後段、第九
    十七條之二第一項末段、第九十八條第三項，證人保護法第
    十四條第一項，刑法第十一條前段、第二條第一項、第一百
    四十三條第一項、第二項、第七十四條第一條第一款、修正
    前刑法第二十八條第五十六條第四十一條第一項前段
    第三十七條第二項、第五十一條第五款、第八款，刑法施行
    法第一條之一，修正前罰金罰鍰提高標準條例第二條，判決
    如主文。
中    華    民    國    95    年    12    月    22    日
                  刑事第一庭   審判長法  官  陳顯榮
                                     法  官  林勝利
                                     法  官  柯顯卿
以上正本證明與原本無異。
如不服本判決，應於判決送達後十日內，向本院提出上訴狀。
                                     書記官  黃子起
中    華    民    國    95    年    12    月    22    日
附錄所犯法條：
公職人員選舉罷免法第90條之1第1項：
   對於有投票權之人，行求期約或交付賄賂或其他不正利益，而
   約其不行使投票權或為一定之行使者，處3年以上10年以下有
   期徒刑，得併科新臺幣1百萬元以上1千萬元以下罰金。
 刑法第143條第1項：
   有投票權之人，要求、期約或收受賄賂或其他不正當利益，而
   許以不行使其投票權或為一定之行使者，處3年以下有期徒刑
   ，得併科5千元以下罰金。


司法院資訊處製作；財團法人民間司法改革基金會備份。
